臺北高等行政法院判決
                                  99年度訴字第449號
                                  100年9月27日辯論終結
原      告  翔瑞保險代理人有限公司
代  表  人  陳少芬
訴訟代理人  黃寶成  會計師住同上
被      告  財政部臺北市國稅局
代  表  人  陳金鑑（局長）住同上
訴訟代理人  張雪梅
            呂淑惠
            程燕萍
上列當事人間營利事業所得稅事件，原告不服財政部中華民國98
年12月21日台財訴字第09800550310 號（案號：第09803370號）
訴願決定，提起行政訴訟，本院判決如下：
    主  文
原告之訴駁回。
訴訟費用由原告負擔。
    事實及理由
甲、程序事項：
    本件被告代表人於訴訟繫屬中由凌忠嫄變更為陳金鑑，並已
    具狀聲明承受訴訟。
乙、實體方面：
壹、事實概要：
    緣原告經營保險代理業，民國95年度營利事業所得稅結算申
    報，原列報營業收入淨額新臺幣（以下同）80,851,893 元
    、營業成本0 元、營業費用及損失總額72,509,097元及全年
    所得額8,345,715 元；被告初查，以其有關營業成本及部分
    營業費用科目之帳簿文據未能提示供核，按該業同業利潤標
    準（行業標準代號：6450-12 ，毛利率75％）核算營業成本
    20,212,973元，減除營業費用及損失總額4,571,012 元，核
    算營業淨利56,067,908元，因較按同業利潤淨利率28％核算
    之營業淨利22,638,530元為高，乃依營利事業所得稅查核準
    則（下稱查核準則）第6 條第1 項規定，核定營業淨利22,6
    38,530元，加計非營業收入總額2,919 元，核定全年所得額
    為22,641,449元，補徵應納稅額3,573,934 元。原告不服，
    申請復查，未獲變更，提起訴願，遂向本院提起本件行政訴
    訟。
貳、本件原告主張：
一、因原告之實質收入僅有申報營業收入之15％左右，由於不諳
    稅法，卻遭100 ％核定為營業收入，有違核實課稅之原則，
    亦牴觸了98年修正之稅捐稽徵法第12條之1 ，同時也違反了
    同法第1 條之1 ，未就有利於納稅義務人者予以適用。原告
    僅有15％實質收入之事証，業經法務部調查局花蓮縣調查處
    （下稱花蓮縣調查處）鉅細靡遺移送被告在案。
（一）因原告無權調閱，而被告又拒絕提供相關檔案，亦拒絕根
      據檔案有關資訊查核原告實質收入事宜，寧願便宜行事，
      不在乎已違反稅捐稽徵法明定之實質課稅原則，嚴重漠視
      原告之權益。惟根據99年3 月31日工商時報稅務法務版報
      導，被告審查一科劉夢倫科長表示：「北市國稅局考慮實
      際狀況，決定以同業利潤率較低的18％，作為無法提出完
      整帳冊的營業人，計算其營所稅的所得方式」。復根據稅
      捐稽徵法第1 條之1 規定：「但有利於納稅義務人者，對
      於尚未核課確定之案件適用之。」職是之故，被告對原告
      按28％之核定，顯有未合。
（二）被告辯稱：「營業收入非屬審酌之範疇」即應回歸稅捐稽
      法第35條之規定：「納稅義務人對於核定稅捐之處分如有
      不服，應依規定…申請復查」方為正辦。不能因為原告不
      諳稅法，而將錯就錯，甚至昧於事實，謂「尚無不利於納
      稅義務人」。原告實質營業收入僅有申報營業收入之15％
      左右，若不釐正，當然不利於納稅義務人。
（三）被告於答辯引用最高行政法院98年8 月份第2 次庭長法官
      聯席會議之「決議」，係屬不諳稅法致違反稅捐稽徵法第
      1 條之1 解釋函令有利納稅人適用之規定。依據憲法第17
      1 及172 條法令位階之規定，上述「決議」之位階在稅捐
      稽徵法之下，若有牴觸，即屬無效。復財政部79年台財稅
      000000000 號釋函（下稱79年函釋）：「營利事業於行政
      救濟時補提帳証，可改查帳核定。」而依據上開稅捐稽徵
      法第1 條之1 之規定，財政部79年釋函係受其保護，應優
      先適用。又上述「決議」限縮上開釋函之「行政救濟」為
      行政機關所進行之救濟程序，係屬牴觸法律之見解，自屬
      無效。何況原告之行為年度為95年，以98年之「決議」來
      規範95年之行為，亦違反稅捐稽徵法第48條之3 從輕原則
      、中央法規標準法第18條從優原則及民法總則施行法第1
      條不溯既往原則之規定。此外，被告之承辦員均自認職權
      太小，無法簽辦實質收入問題，避之惟恐不及，或建議改
      採行政救濟等，依據行政程序法第8 條誠實信用原則之規
      定，豈能言而無信？豈能不負擔口頭約定準用民法第153
      及154 條等之相關法律責任？故「推計所得額程序之合法
      性」即有嚴重瑕疵，怎會不影響本件營業收入之核定？
二、被告辯稱：「原告迄仍未能提供帳簿憑証等有關証明文件供
    核；至所引用法務部調查局東部地區機動工作組有關產物保
    險公司負責人涉嫌違反稅捐稽徵法案卷資料影本，尚不能資
    為其列報營業收入與實質收入不符，無法提供帳証之依據」
    、「稅捐稽徵機關掌握困難」、「不因調查局查獲其他案關
    移送資料而免除其稅捐舉証責任」此等說法，顯有嚴重矛盾
    。試問被告為何可依據法務部調查局（下稱調查局）此份証
    據查辦各有關產物保險公司，據聞被告也已據此開徵開罰在
    案。真有困難，又如何據此開徵開罰？調查局移送之資料若
    不是証據，又是什麼？既然要引用，當然要援引最強有力之
    証據，被告亦未說明不能引用最強有力証據之理由。以前申
    報所得稅必須檢附扣繳憑單，現在申報所得稅則不用檢附，
    何以故？因為被告基於便民及其所得檔案，同樣可以達成稽
    徵目的。同理，被告可以根據調查局檔案查課產物保險公司
    ，為何不能據此查辦保險代理業虛增收入事宜？何況產物保
    險公司與保險代理業互為表裏，被告不能顧慮因為增加產物
    保險公司之稅負，同時可能減少原告租稅負擔之故，致視稅
    捐稽徵法明定之實質課稅原則為無物，憲法第19條不是表示
    「人民有依法律納稅之義務」嗎？
三、被告一直認為原告未盡協力義務，實乃被告規避查核責任之
    詞。何以故？說明如下：
（一）就95年度有關產險公司發放佣金辦法，敘述如下：
   1、友聯產物保險股份有限公司（下稱友聯公司）發放辦法：
      （1）提供原告銀行帳戶及印鑑章給友聯公司。（2）由友
      聯公司存入上述帳戶100 ％佣金，再自行提領100％。（
      3）復 由友聯匯款或現付原告14％之佣金，此為原告實際
      收入。
   2、富邦產物保險股份有限公司（下稱富邦公司）發放辦法：
      （1）提供原告負責人銀行帳戶及印鑑章給富邦公司。（2
       ）由原告存入83.5％之現金於上述帳戶，再由富邦公司
      提領。（3）富 邦將100 ％之佣金匯入原告帳戶，原告實
      際收入為16.5％。
   3、中央產物保險股份有限公司（下稱中央公司）發放辦法：
      （1）原告繳交85％之現金給中央公司。（2）再 由中央
      開立100 ％佣金支票或匯款給原告。（3）原 告實際收入
      為15％。
   4、以上有關資料由上述產險公司掌控，被告可依職權逕向彼
      等產險公司查証，所以並非原告不願提供。此等情形亦可
      參見台灣花蓮地方法院檢察署（下稱花蓮地檢署）檢察官
      緩起訴處分書及調查局移送被告之檔案資料（友聯公司：
      98年1 月20日東機防二字第09877000820 號、富邦公司：
      97年3 月26日東機防二字第09777004770 號、中央公司：
      98年1 月19日東機防二字第09877000860 號）。被告不願
      據此查核以匡不逮，反而歸責原告未盡協力義務，令人不
      解。前述調查局移送檔案資料，係由被告掌握，故原告無
      法提供。僅能檢附98年度偵字第368 號、97年度偵字第
      1409號及98年度偵字第316 號檢察官緩起訴處分書以資佐
      証。
（二）為佐証原告之實質營業收入僅有申報營業收入之15％左右
      ，爰檢附如下資料以明之：
   1、95年度開立發票與實領佣金對照明細表（友聯、富邦及中
      央等產險公司）。
   2、95年度相關存摺或銀行對帳單影本。
   3、再檢附曾提示給被告查核之原告95年度業務收入分類帳佐
      証。
      因係根據開立發票額所為之，故被告據此便宜行事，漠視
      開立發票額並非原告實質收入之事實，棄守核實課稅之稽
      徵職責，有違稅捐稽徵法第12條之1 之規定。
（三）開立發票額並非實質收入之事實，「係出於數十年來產業
      保險代理及保險經紀實務之慣行」、「主管機關財政部也
      知之甚詳」，詳見前已檢附之緩起訴處分書。此等情形亦
      經花蓮縣調查處鉅細靡遺移送被告在案，若仍有不足，可
      依職權逕向謝姓調查員查詢之。此外，另可依職權逕向相
      關產險公司財務部主辦人員調查之。
（四）據聞被告也因時效關係，先行就各有關產險公司90至93年
      度此部份之費用予以剔除補稅在案。故互為表裏之產物保
      險公司與保險代理業，如同進銷貨之兩方，一方若非費用
      ，另一方當非收入，方為適法。
四、原告起訴之重點在於，原告93年度至96年度「實際營業收入
    僅有原開立發票額之15％左右」。這個事實原告有事證、人
    證、物證可資證明：
（一）事證：調查局於95年間搜索偵訊全國14家產險公司（富邦
      、明台、台產、泰安、友邦、新光、兆豐、第一、新安東
      京、國華、華南、旺旺友聯等）及300 多家保險代理公司
      ，並將調查結果於97年至98年移送全國各區國稅局及花蓮
      地檢署偵辦。花蓮地檢署偵訊14家產險公司及 300多家保
      險代理公司歷時兩年多，涉案保險公司及保代公司兩造於
      偵察庭上，均分別坦承不諱虛報費用及溢開發票，最後花
      蓮地檢署於99年4 月31日裁定緩起訴處分，並處罰命繳納
      高額公益金結案。試問這不是事實嗎？否則原告何須受此
      處分並繳納高額的公益金？各區國稅局接獲調查局之公文
      後，立即對14家產險公司虛報的85％佣金費用補稅，補稅
      金額高達數十億元，各產險公司均已繳納完畢。產險公司
      與保代公司是同一事件之進、銷項兩方，產險公司虛報的
      85％佣金剔除補稅，同理應認定保險代理公司，無是項佣
      金收入（確實、事實也是沒有），故保險代理公司的實質
      收入僅為發票的15％左右。這項事實其他區局之國稅局都
      承認接受，並有公文指示下屬，審查保險代理公司營所稅
      之處理原則，此證物可向北區國稅局調閱，文號是「財政
      部台灣省北區國稅局97年8 月21日北區國稅審三字第0970
      022675號」及「財政部台灣省北區國稅局98年3 月20日北
      區國稅審三字第0980002085號」函。反之，被告既也對產
      險公司依虛列費用補了巨額的稅，卻沒同理心認定原告的
      營業收入是虛的；應該依實質課稅原則、公平原則、量能
      原則更正核定原告的營業收入。試問這難道不是重複課稅
      嗎？原告向產險公司取得15％的佣金收入，扣除5 ％應繳
      之營業稅，即便不開銷其他營業成本，也只有10％的佣金
      收入，被告卻以最高的28％，近乎3 倍核定，試問合理嗎
      ？合法嗎？合情嗎？所得稅的精神在有所得才要繳稅，原
      告事實上沒有這麼多的所得，被告這樣核課，公正、公平
      、合法嗎？
（二）人證：涉案的產險公司有14家，與原告有往來的產險公司
      有7 家（即富邦、明台、泰安、友邦、台產、友聯、新安
      東京），這些公司均仍存在，被告及法院有調查證據的職
      權，應傳訊這些人證，證明原告所有陳述均為事實。
（三）物證：就原告公司營收，已陸續遞狀說明各家產險公司發
      放佣金的辦法、程序，並就逐筆佣金發票整理，詳細列表
      銀行往來明細，佣金支付並檢附銀行存摺佐證，並已呈給
      被告及本院。
（四）綜上所述全屬事實，並有事證、人證、物證加以佐證，請
      本院體恤、明察秋毫，獨立審判，還給原告一個公理公道
      ，被告核定如此差異大的重稅，與事實不符，原告實無能
      力繳納。
五、被告所屬審查一科為辦理保險代理人及保險經紀人專案查核
    所研訂之一致性處理原則，規範有分析成本費用之制式表格
    ，經核其制式表格僅適用於壽險經紀公司，並不合用於產險
    代理公司；復依保險法規定，壽險及產險本有區別，不得兼
    營。上述証一之資料亦可參見被告關於95年度之「復查案件
    審查報告書」檔案之附件。被告明知行政訴訟係採爭點主義
    ，則原告只爭議「收入」，卻遭被告如上所述要求交待非爭
    議項目之成本費用分析。關於實質收入之明細及資金流程，
    原告業經提供，怎會是未提示？參見已檢附予被告在案之「
    94及95年度開立發票與實領佣金對照明細表暨其相關存摺或
    銀行對帳單影本」，可惜被告卻隨意以「未提示」一句話逕
    為核駁。何況原告係產險代理公司，並非壽險經紀公司，被
    告所研訂如証一之制式表格並不合產險代理業之用，原告當
    然無法交卷。以上種種未依法行政之矛盾，又未給予原告說
    明之機會，在在未依論理及經驗法則行事，違反行政程序法
    第43條及相關稅法之規定。
六、至於成本及營業費用，原告並無爭議，被告自應依財政部頒
    營利事業各業同業利潤標準之「毛利率」及「費用率」來處
    理，以符稅制。被告未依行政程序法第4 條依法行政原則之
    規定行事，違反上述同業利潤標準之施行意旨，要求原告詳
    細交待成本及營業費用（其制示要求可參見被告關於永吉公
    司95年度之「復查案件審查報告書」第50頁），顯係不當課
    予原告過高之證明及協力義務，亦違反民事訴訟法第277 條
    但書之規定。而且原告若不配合交待成本費用，即被依「司
    法院釋字第218 號解釋」視為「欠缺證明」或「未提示」之
    連坐處分，逕按推計方法課稅，無睹於「收入」及「成本費
    用」依據稅法是可以分別認定之性質（參見查核準則第3章
    收入類之查核及第4 章銷貨成本之查核暨第5 章費用類之查
    核）；否則最常用之稅法─查核準則及同業利潤標準即形同
    虛設，何需頒行？故被告推計核定所得額程序之合法性，顯
    有不當。
七、質言之，原告94及95年度申報之營業成本為0 元，敢問被告
    為何還要求原告提示成本分析表？若以未提示0 元之成本分
    析表相責為「欠缺證明」，如上所述顯有不當；試問0 元之
    狀況下應如何編製？有無具體之格式可資參考？敬請被告有
    以教之。此外，被告以原告未提示營業費用相關憑證致無從
    審酌為藉口，係違反同業利潤標準之規定，已如上述；徒作
    為規避替原告減稅之稽徵責任而已。蓋此種減稅就稽徵工作
    言，實屬任重道遠又吃力不討好者，規避才是上策。於此要
    反問者，被告認定「書面代理合約」是不可或缺之唯一証據
    ，無可替代，如此觀點顯然違反上述之論理及經驗法則。因
    為稽徵作業之查審方法本係多樣性，此路不通，另有其他途
    徑可供查證，例如應收帳款餘額可用「函証」方法確認，亦
    可用「期後收回金額」方法確認。同理，欠缺實質書面合約
    ，亦可用其他人証或物証來確認；本院99年訴字1742號及44
    9 號於100 年7 月20日傳訊証人關於代理合約事宜之筆錄（
    被告亦有在場）可 資參照。
八、被告謂：「本件原告營業收入核定數與申報數相同，顯然營
    業收入非屬審酌之範疇。」敢問被告若納稅義務人結算申報
    金額有錯時，依法不能釐正嗎？反之，若屬漏報或短報收入
    之狀況，若其核定數與申報數相同，是否也適用「營業收入
    非屬審酌之範疇」而不予追究？此外，被告復謂：「則於此
    鉅額虧損情形下，何能支付高達47,020,141元（此為94年，
    95年則為72,509,097元）之營業費用及損失」上述主張，究
    其實係將財務會計與稅務會計不當混淆運用所致。因被告對
    於營利事業所得稅結算申報之調整核定，本會產生與營利事
    業資產負債表之記載內容未符情事。蓋營利事業之會計處理
    ，係基於財務會計之原理原則，而被告對結算申報之調整核
    定，則係基於稅務會計之原理原則（參見查核準則第2 條第
    1 項之規定）；故財務會計與稅務會計本來就存在著差異，
    不符或差異並非異常，此所以被告印製之結算申報書為何存
    在著兩個金額欄（帳載結算金額及自行依法調整後金額）以
    容納兩者之不符之故也。例如：被告審查單位之核定檔案不
    知存在著多少「虛盈實虧」之案例，即帳載結算金額欄列報
    為虧損，而卻於自行依法調整後金額欄列報為盈餘，或遭被
    告審查單位依據上述查核準則第2 條第1 項之規定調整核定
    為盈餘，惟不能據此視為異常，否則被告即不能就調整核定
    後之結果為課稅作為，所以必須遵循財務會計與稅務會計各
    有其適用之規定，方符稅制。
九、被告引用行政法院（改制為最高行政法院）75年判字第309
    號判例：「而刑事判決與行政處分，亦原可各自認定事實」
    似有斷章取義之嫌。為佐証起見，特將上述判例之重要但書
    摘錄如下：「惟認定事實須憑証據，倘無証據足資認定…即
    不得僅以推測之詞予人處罰，則為二者所應一致。」被告並
    無有效証據可以支持其「各自認定」之作為，例如：上述不
    當課予原告過高之証明及協力義務，因而所生推測之作為（
    逕按推計方法課稅），顯違上述判例但書「二者所應一致」
    之規定。
十、被告答辯謂「相關統一發票銷售金額亦無辦理更正，營業稅
    有關銷售額部分即告確定」此言差矣。原告並非對營業稅不
    爭執，只是想等所得稅獲得平反，再回頭更正營業稅會比較
    容易而已（本件實質收入有解，它也順勢解決），何況亦無
    規定必須先更正營業稅，方能平反所得稅，被告於此似有嚴
    重誤解。又謂「反捨近求遠，託辭主張被告應依職權調閱調
    查局查獲保險代理業虛增收入移送之資料」等語，更係模糊
    事實及規避責任之片面主張。因實質收入問題，若未佐以「
    重要証據」─調查局移送被告之檔案資料，將無法正確理清
    ，徒落個跟申報營業收入一樣有理說不清之下場，關鍵所在
    ，怎能托辭？何況上述「重要証據」係由被告掌握，被告若
    能免舉証責任而拒絕提供，則實質收入問題將頓失憑藉，而
    無以為功，違反行政程序法第9 及36條之規定。至於「98年
    度偵字第368 號處分書有關友聯產物保險…及98年度偵字第
    316 號處分書有關美亞產物保險……取具發票總金額……並
    無法與原告各年度申報之營業收入相互勾稽。」乃被告尚未
    盡調查義務，逕就表面數字歸責原告，顯不合其查審經驗法
    則，而且對原告亦不公平。蓋檢察官依搜查資料統計而得之
    發票總金額，其目的只在佐証其起訴或緩起訴之事實係正當
    無訛，另依憲政分立原則，將稅捐稽徵事實交還被告核定，
    包括最終金額之確認。被告未依法行事，反而怪罪沒有調查
    權之原告，有違行政程序法第4 及7條 之規定。另謂「98年
    度偵字第1409號處分書有關富邦產物保險…並未含原告在內
    」理同上述，因檢察官搜查所得資料已達佐証事實之目的，
    而且尊重確認最終金額乃被告之權責，故未積極羅列所有涉
    案之保險代理人。
十一、被告答辯謂「減除列報之營業相關費用及損失…即產生鉅額
    虧損」乙節：
（一）依所得稅法第83條及其施行細則第81條之規定，以及財政
      部訂定營利事業各業所得額暨同業利潤標準之規定，原告
      並不爭議「營業費用及損失」，若此部分之帳証不明，自
      得依上述規定適用「同業利潤標準─費用率」來核定為已
      足；至於帳証已明之「收入」部分則請依財政部79年釋函
      為查帳核定。稅務事項包括訟案，必須依據稅務之遊戲規
      則為之，方為正辦。何況「營業費用及損失」亦非本案爭
      議事項，藉此模糊爭議主題，顯與被告強調之「爭點主義
      」相違。所以，如前所述「行業特性」，若無上述「重要
      証據」佐証，其他帳証提了也是白提，此為稅法及會計之
      特色。
（二）而此重要証據又掌握在被告手上，復又拒絕提供為証據，
      非藉司法救濟程序，無法令其配合。如此，方有補齊証據
      之機會，因原告無此權利。於此強加舉証責任於原告，亦
      違民事訴訟法第277 條「依其情形顯失公平」之規定。未
      提示之理由已講了又講，故事實並非如被告所言「亦未說
      明其未能提示之理由」。
十二、被告答辯稱，陳少芬及陳孝慈之個人帳戶僅能証明與產險公
    司間有資金往來，未能証明為業務往來之資金資料，空泛指
    摘，無所適從。
（一）為明是非，是否能依據民事訴訟法第277 條之規定，提供
      無法勾稽之具體事証？同理，原告先前所提供之詳細帳証
      ，被告若仍認有不足，亦請依據上開法條提供具體事証，
      以明是非。至於代理合約，已附具於被告掌握之調查局移
      送檔案中，明知此係一紙形式合約，無法佐証原告之實質
      收入，各家皆然，檢附形式化代理合約佐証。而原告與各
      產險公司之實質佣金收入僅有口頭約定，有民法第153 條
      之適用，若不信，可向各產險公司或調查局查証。
（二）此外，亦可從檢呈在案之「95年度開立發票與實領佣金對
      照明細表暨其相關存摺或銀行對帳單」得到印証。另財政
      部稽核組及被告審查科等單位，於查核資金流程時，均會
      就公司帳戶及負責人等相關個人帳戶併案勾稽，以求週延
      。此乃因國內大部分公司行號均屬家族企業，公司與個人
      帳戶經常混合運用使然。被告所稱「法人與自然人有別，
      其資金帳戶資料亦不得任意流用」與上述事實相去一萬八
      千里，顯與稅制及經驗法則不合，不知於此觀念下，稅捐
      要如何稽徵？是否應據此否定上述財政部稽核組及被告審
      查科之併案勾稽作為？
十三、被告答辯謂：「審核相關產物保險公司列報之佣金支出…尚
    非依是否給付保險代理業者之支出為論斷」恰為被告推卸之
    詞。蓋若係補稅案件，依稽徵程序及經驗法則以及稅務會計
    原則，被告斷不會放棄對互為表裏之另一方予以補稅；不能
    因是減稅案件，即棄守稽徵職責。如此，顯違稅制及行政程
    序法第4 及6 及9 條之規定，法院依據行政訴訟法第125 條
    第1 項及第133 條之規定，就事實關係調查清楚，以免受被
    告誤導。此外，被告所引用之本院99年度訴字第1419號及14
    20號判決尚在上訴中，而且其判決所依據之最高行政法院98
    年8 月份第2 次庭長法官聯席會議之「決議」，係違反稅捐
    稽徵法等規定等情。並聲明求為判決撤銷訴願決定及原處分
    （含復查決定），並按實質課稅原則核認實質營業收入（申
    報營業收入之15％左右）。
參、被告則以：
一、本件原告係經營保險代理業，95年度列報營業成本0 元及營
    業費用72,509,097元，被告原查以（一）原告未提示工作職
    稱表、保險業務員承攬契約、執業證書、管理辦法及報酬支
    給標準供核，將薪資支出22,575,691元（列報薪資支出23,2
    18,691元－陳孝齊等7 名股東薪資643,000 元）、旅費12,1
    29,450元、保險費52,774元、伙食費2,397,600 元及其他費
    用－加班費9,718,574 元合計46,874,089元轉列營業成本，
    並以營業成本無法勾稽，按該業（行業標準代號：6450-12
    ）同業利潤標準毛利率75％核定營業成本20,212,973元。【
    營業收入淨額80,851,893元×（1-75% ）】（二）捐贈300,
    000 元，未檢附捐贈收據，否准認列。（三）訓練費2,248,
    311 元，未提示訓練課程內容、訓練計劃及其他足資證明與
    業務相關之證明文件供核，否准認列。（四）其他費用除將
    業務人員加班費9,718,574 元轉列營業成本外，另以其中18
    ,515, 685 元（什費9,885,518 元、雜項購置5,724,521 元
    、業務推廣費1,125,441 元、勞務費913,540 元及顧問費86
    6,665 元）原告未提示足資證明與業務相關之證明文件，否
    准認列。綜上，調整後營業費用4,571,012 元（72,509,097
    元－46,874,089元－300,000 元－2,248,311 元－18,515,6
    85元），營業淨利56,067,908元（80,851,893元－20,212,9
    73元－4,571,012 元），較全部營業收入淨額80,851,893元
    依同業利潤標準淨利率28% 核定之營業淨利22,638,530元為
    高，核定營業淨利22,638,530元，加計非營業收入總額2,91
    9 元，核定全年所得額為22,641,449元。
二、按「有關課稅要件事實，多發生於納稅義務人所得支配之範
    圍，稅捐稽徵機關掌握困難，為貫徹公平合法課稅之目的，
    因而課納稅義務人申報協力義務。」司法院釋字第537 號解
    釋闡明在案；納稅義務人違背上述義務，在行政實務上即產
    生由稅捐稽徵機關片面核定等不利益之後果，而減輕稽徵機
    關之證明程度。稽徵機關依法課徵所得稅時，納稅義務人應
    自行申報，並提示各種證明所得額之帳簿、文據，以便稽徵
    機關查核。凡未自行申報或提示證明文件者，稽徵機關在欠
    缺證明課稅基礎之帳簿、文據情形下，基於租稅公平原則，
    逕依納稅義務人申報數核定，尚無不利於納稅義務人，自為
    法所許，且行政訴訟採爭點主義，本件原告營業收入核定數
    既與申報數相同，顯然營業收入非屬審酌之範疇，先予陳明
    。
三、本件原告經營保險代理業，95年度營利事業所得稅結算申報
    ，自行申報行業代號為6450-12 （保險代理業）及營業收入
    淨額80,851,893元，有原告95年度營利事業所得稅結算申報
    書、95年度營利事業各業所得額標準表及經濟部公司基本資
    料查詢資料附案可稽。被告初查，按原告列報之營業成本及
    營業費用核實認剔後，核算營業淨利為56,067,908元，因受
    限於查核準則第6 條第1 項規定，爰調整核定營業淨利22,6
    38,530元，加計非營業收入總額2,919 元，核定全年所得額
    為22,641,449元；原告嗣卻就被告依其申報數核定之營業收
    入部分不服，主張其實際營業收入僅有申報數之15％申請復
    查，惟未檢附相關帳簿憑證供核，致復查之申請無從審酌為
    由，維持原核定。原告提起訴願仍主張被告應本於職權調查
    相關刑事案件之移送資料，而未提示相關帳簿憑證、佣金合
    約書及資金流程等資料供核，迄行政訴訟階段，始僅提出營
    業收入分類帳及部分原告公司帳戶、負責人私人帳戶資金流
    程資料，參酌最高行政法院98年8 月份第2 次庭長法官聯席
    會議，如當事人就調查、復查或訴願時未提示有關帳簿、文
    據供核，以及推計核定所依據之法令標準合法、合理，亦即
    當事人就原核定、復查、訴願決定符合法定合法要件不爭執
    ，而於提起行政訴訟時，始提示有關帳簿、文據供核者，對
    於稽徵機關推計核定所得額程序之合法性既不生影響，納稅
    義務人亦無請求改以查帳核定之法律依據。
四、原告引用花蓮縣調查處有關「產物保險公司負責人涉嫌違反
    稅捐稽徵法」案卷資料為唯一事證，行政救濟階段均未檢附
    相關帳簿憑證及資金流向等資料供核，按行政法院75年判字
    第309 號判例謂：「行政罰與刑罰之構成要件雖有不同，而
    刑事判決與行政處分，亦原可各自認定事實」已闡明行政法
    院所認定之事實及其法律上之見解，並不受刑事法院之判決
    所拘束。是以，原告開立發票交付他人，依規定已構成課稅
    處分之要件，並不因調查局查獲其他案關移送資料而免除其
    稅捐舉證責任。
五、有關課稅處分之要件事實，其為課稅公法關係發生者，如營
    利事業所得稅有關營業收入，固應由稅捐稽徵機關負舉證責
    任；惟例如費用、成本及損失等應行扣減之項目，則屬於課
    稅公法關係發生後之消滅事由，若納稅義務人不提示憑證，
    從證據掌控或利益歸屬之觀點言之，自應由主張扣抵之納稅
    義務人負擔證明責任。本件原告既主張其實際營業收入僅有
    原申報數15％左右，依照前開說明，自應負擔客觀的舉證責
    任，原告於96年5 月辦理營利事業所得稅結算申報時係以10
    0 ％發票金額列報營業收入。被告於97年11月審查時原告亦
    未申請更正發票金額，迄至復查階段，亦未提示其帳簿憑證
    以實其說外，反捨近求遠，托辭主張被告應依職權調閱調查
    局查獲保險代理業虛增收入移送之資料，原告將其不願意或
    無法提出帳證之不利益歸諸被告，非但與所得稅法規定不符
    ，亦無視稅捐稽徵之複雜性，不合理擴大稽徵機關調查事實
    之範圍，難謂原告已善盡客觀的舉證責任。本件原告既於95
    年度營利事業所得稅結算申報書載明其營業收入金額，相關
    統一發票銷售金額亦無辦理更正，營業稅有關銷售額部分即
    告確定，被告依其申報之營業收入核定並無不合。
六、況本件經本院調閱花法檢署偵查卷宗資料顯示，其中（一）
    98年度偵字第1409號處分書有關富邦公司取具90至96年度保
    險經紀人不實統一發票清冊中並未含原告在內。（二）98年
    度偵字第368 號處分書有關友聯公司及98年度偵字第316 號
    處分書有關美亞產物保險股份有限公司（下稱美亞公司）90
    年至96年度取具發票總金額分別為42,368,926元及57,459,2
    56並無法與原告各年度申報之營業收入相互勾稽。是以，本
    件復查及訴願階段均無其他積極證據足資證明上開待證事實
    ，則此無法證明導致事實真偽不明之不利益自應歸諸原告，
    亦難認原告之主張為有理由。
七、況本件若依原告主張，其實質營業收入約為12,127,784元（
    80,851,893元×15% ），減除列報之營業相關費用及損失72
    ,509,097元後，即產生鉅額虧損高達6,000 多萬元，惟原告
    95年度營利事業所得稅結算申報之資產負債表中，並無銀行
    借款及股東往來等項，負債總額僅2,004,808 元，股東權益
    為9,583,835 元，則於此鉅額虧損情形下，何能支付高達72
    ,509,097元之營業費用及損失後，期末之現金及銀行存款仍
    有餘額662,893 元及7,264,342 元，且還能有盈餘分配之情
    事發生？徵諸上述情形，原告支付營業費用及損失若非來自
    外來資金（如借貸或增資），必來自於自有資金，而自有資
    金應係以營業收入為其主要來源。綜上，原告所訴其實質收
    入僅有申報營業收入之15％乙節，既與其自行申報營利事業
    所得稅結算資料尚有上述相違之處，且原告屢經通知提示相
    關帳證文據資料供查，均知而未辦，亦未說明其未能提示之
    理由，顯難認為已善盡納稅義務人之協力義務，空言主張，
    核無足採。
八、至原告補提示資金流程部分，其主張佣金差額數額利用現金
    、或陳孝慈（本件行為時負責人）合作金庫信義分行第0833
    872020537 號及陳少芬君台北富邦銀行仁愛分行第70416806
    6969號個人帳戶，惟查該等個人帳戶僅能證明陳少芬等個人
    與產險公司間有資金往來，未能證明為原告與產險公司間業
    務往來之資金資料；又原告提示其所有帳戶往來之部分資金
    流程資料中，產險公司係將100 ％營業收入金額匯入原告公
    司帳戶，營利事業為一獨立法人與自然人有別，其資金帳戶
    資料亦不得任意流用，為商業會計法基本原理原則。原告未
    提示與產險公司間訂定雙方權利義務之代理合約及相關帳證
    資料佐證該等帳戶之進出與系爭營業收入相關，空言主張，
    核無足採。
九、原告又主張產物保險公司與保險代理公司為互為表裡，如同
    進、銷貨之兩方，一方如非費用，另一方當非收入乙節，查
    被告審核相關產物保險公司列報之佣金支出，係就其給付之
    對象適格與否審酌，尚非依是否給付保險代理業者之支出為
    論斷，原告主張顯係誤解。相同案情案件，業經本院以99年
    度訴字第1419號及1420號判決駁回在案，被告原核定及復查
    決定依前揭規定核定營業淨利22,638,530元及全年所得額22
    ,641,449元並無不合等語，資為抗辯。並聲明求為判決駁回
    原告之訴。
肆、兩造不爭之事實及兩造爭點：
    如事實概要欄所述之事實，業據提出原告95年度營利事業所
    得稅結算申報書、95年度營利事業各業所得額標準表及經濟
    部公司基本資料查詢資料影本附被告卷為證，其形式真正為
    兩造所不爭執，堪信為真，兩造之爭點厥為：
一、原告實際營業收入是否僅申報數15% 左右？
二、被告以原告未提出有關營業成本及部分營業費用科目之帳簿
    文據供核，遂按同業利潤淨利率28% 核算其營業淨利之處分
    ，有無違誤？
伍、本院之判斷：
一、本件應適用之法條與法理：
（一）行為時所得稅法第21條第1 項規定：「營利事業應保持足
      以正確計算其營利事業所得額之帳簿憑證及會計紀錄。」
（二）行為時所得稅法第24條第1 項規定：「營利事業所得之計
      算，以其本年度收入總額減除各項成本費用、損失及稅捐
      後之純益額為所得額。」
（三）行為時所得稅法第31條第3 款規定：「本法第24條第1項
      所稱營利事業所得，其計算公式舉例如下…三、其他供給
      勞務或信用各業：（1 ）營業收入－營業成本＝營業毛利
      （2 ）營業毛利－管理或事務費用＝營業淨利（3 ）營業
      淨利＋非營業收益－非營業損失＝純益額（即所得額）」
（四）行為時所得稅法第83條第1 項規定：「稽徵機關進行調查
      或復查時，納稅義務人應提示有關各種證明所得額之帳簿
      、文據；其未提示者，稽徵機關得依查得之資料或同業利
      潤標準，核定其所得額。」
（五）行為時所得稅法施行細則第81條第1 項規定：「本法第83
      條所稱之帳簿文據，其關係所得額之一部或關係課稅年度
      中某一期間之所得額，而納稅義務人未能提示者，稽徵機
      關得就該部分依查得資料或同業利潤標準核定其所得額。
      」
（六）行為時營利事業所得稅查核準則第2 條第1 項、第2 項規
      定：「營利事業所得稅之調查、審核，應依稅捐稽徵法、
      所得稅法及本準則之規定辦理，其未經規定者，依有關法
      令之規定辦理。」、「營利事業之會計事項，應參照商業
      會計法、商業會計處理準則及財務會計準則公報等據實記
      載，產生其財務報表。至辦理所得稅結算申報時，其帳載
      事項與所得稅法、所得稅法施行細則、促進產業升級條例
      、促進產業升級條例施行細則、中小企業發展條例、企業
      併購法、營利事業所得稅不合常規移轉訂價查核準則、本
      準則及有關法令之規定未符者，應於申報書內自行調整之
      。」
（七）行為時營利事業所得稅查核準則第6 條第1 項規定：「營
      利事業之帳簿文據，其關係所得額之一部未能提示，經稽
      徵機關依所得稅法施行細則第81條之規定，就該部分按同
      業利潤標準核定其所得額者，其核定之所得額，以不超過
      當年度全部營業收入淨額依同業利潤標準核定之所得額為
      限」，又所謂未提示，兼指帳簿文據全部未提示，或雖提
      示而有不完全、不健全或不相符者均有其適用，行政法院
      著有61年度判字第198 號判例可資參照。
二、當營業收入之核定數與申報數相同，但被告以同業淨利率核
    定收入時，原告不得主張自己之「申報數為虛報」作為復查
    理由：
    １、本件被告所核定之原告營業收入數額，與其自行申報數
        額相同，原告若主張其實際營業收入僅申報數之15% ，
        勢必主張自己於虛報收入之不法行為，且依被告調整前
        之原告95年度營利事業所得稅結算申報書觀之，若原告
        實質營業收入僅申報數之15% 即為12,127,784元（80,8
        51,893元×15% ），減除列報之營業相關費用72,509,0
        97元後，即產生鉅額虧損高達60,381,313元，惟原告95
        年度營利事業所得稅結算申報之資產負債表中，並無銀
        行借款及股東往來等項，負債總額僅2,004,808 元，股
        東權益為9,583,835 元，則於此鉅額虧損情形下，何能
        支付高達72,509,097元之營業費用後，期末之現金及銀
        行存款仍有餘額662,893 及7,264,342 元，且尚能有盈
        餘分配之情事發生？徵諸上述情形，原告支付營業費用
        及損失若非來自外來資金（如借貸或增資），必來自於
        自有資金，而自有資金應係以營業收入為其主要來源，
        原告若主張其實質營業收入僅有申報營業收入之15% ，
        亦勢必要主張其自行申報營利事業所得稅之結算資料均
        屬虛偽。原告以「虛增收入、虛增費用（及資產負債表
        ）」之不法方式申報，若被告未查獲費用虛增且未調低
        費用數，則原告可藉此虛報達成其非法目的，其最大風
        險在於「被告依申報數核定營業收入，但查獲費用虛增
        且調低費用數」，此將會使原告之所得額、應納稅額增
        加，故當被告查獲其費用虛增且調低費用數時（即按同
        業淨利率推估其費用、所得），原告即主張自己「虛報
        收入」（其實同時也主張了虛報資產負債表），用以規
        避所得額增加之風險，此時若仍允許原告可主張自己「
        虛增營業收入」之不法行為而提起復查，則原告「虛增
        收入、虛增費用（及資產負債表）」之不法申報方式，
        成功也有利潤，失敗也有利潤，將可左右逢源而毫無風
        險，勢將鼓勵納稅義務人採用此不法方式申報，顯非法
        之所允。
    ２、原告雖主張納稅義務人結算申報金額有錯時，依法應予
        釐正，若屬漏報或短報收入狀況，且核定數與申報數相
        同，是否也適用「營業收入非屬審酌之範疇」而不予追
        究？又財務會計與稅務會計本來就存在著差異，因被告
        對於營利事業所得稅結算申報之調整核定，本會產生與
        營利事業資產負債表之記載內容未符情事，惟不能據此
        視為異常，否則被告即不能就調整核定後之結果為課稅
        作為云云。
    ３、惟按「所得稅法第81條規定，納稅義務人對於核定稅額
        通知書之記載或計算有錯誤時，得於通知書送達後十日
        內向該管稽徵機關查對或請予更正，及稅捐稽徵法第17
        條規定，納稅義務人如發現繳納通知文書有記載、計算
        錯誤或重複時，於規定繳納期間內，得要求稅捐稽徵機
        關查對更正。所稱之更正，均係指對於將查核之結果填
        具核定稅額通知書或稅款繳納文書時所生之錯誤，依查
        核結果為準據予以訂正而言。若納稅義務人對於查核之
        結果有實體上之爭執，應依稅捐稽徵法第35條第1 項規
        定申請復查，不得依所得稅法第81條或稅捐稽徵法第17
        條規定請求更正（參考本院58年判字第185 號判例）」
        ，最高行政法院92年度判字第1890號判決可資參照。查
        本件原告就營業收入申報數之爭執，並非記載、計算錯
        誤或重複，而係實體上之爭執，且原告係被告查獲其費
        用虛增後才主張虛報收入，自不得申請更正，僅得申請
        復查，然若允許原告以「自己申報之營業收入不實」作
        為復查理由（其實也同時主張所申報資產負債表中「負
        債總額」、「股東權益」「期末現金」、「銀行存款」
        「盈餘分配」均有不實），將使原告不法申報方式左右
        逢源而毫無風險，其顯與「不得主張自己不法」之法理
        相違，且違反誠實信用信原則。
    ４、按被告對於營利事業所得稅結算申報之費用加以調整核
        定，當然會產生「調整後」原申報資產負債表之記載內
        容未符情事，固不能據此視為異常，但原告主張自己營
        業收入申報不實，則於「被告調整前」，依其自己申報
        內容，也已經發生「調整前之原申報資產負債表各欄記
        載不實」之情形，此與財務、稅務會計之差異無關，而
        僅與「主張自己之不法行為」之誠信原則有關；又漏報
        或短報收入但「營業收入之核定數與申報數相同」之情
        形，表示申報人虛列費用，國家當然應就其逃漏稅行為
        予以追究，但營業收入核定數既與申報數相同，該「營
        業收入」部分自非爭點，勿庸審酌，原告主張尚不足採
        。
三、縱認原告可得以自己虛報收入作為復查理由，原告尚未能證
    明其實際營業收入僅申報數15% 左右：
（一）依前揭行為時所得稅法第21條第1 項、營利事業所得稅查
      核準則第2 條第1 項、第2 項規定可知，有關營利事業所
      得稅之核課及查核均建立於符合商業會計法等相關法令所
      產生之財務報表及帳載憑證，甚至部分帳載情形未能與所
      得稅法及其他稅務規定相符時，尚應自行於申報書內調整
      ，此乃稅法上有關「帳證格式外觀  及「稽徵經濟原則」
      之要求。惟原告除未舉證有收入匯入、85% 匯出之紀錄外
      ，亦未提出85% 為費用之憑證及帳務處理（因係非法，故
      根本無法提出），且原告主張該前揭85% 為退還之佣金，
      實即為營業收入之減項，其無法提出必要帳冊憑證，為稅
      法上所不承認，自不得依前揭所得稅法施行細則第31條第
      3 款規定，將所稱之85% 之佣金退還，自營業毛利中減除
      。
（二）原告未提出法定財務報表及帳載憑證：
    １、原告雖主張依證人證詞、調查局移送資料、緩起訴書已
        可證明匯入、匯出款之銀行帳戶交給產險公司使用，該
        金流之紀錄即為收入匯入、85% 匯出之紀錄，且其實際
        收入僅申報數之15％左右云云，惟佣金退還因無物流紀
        錄可供查證，法律上雖無類如「費用」般要求「須有原
        始憑證始得認列」之規定，但實務上均要求佣金合約中
        「有退佣之約定」，且要求完整退佣金流紀錄，作為必
        要憑證，方准予認列，此等證據主要保留在納稅義務人
        手中，就舉證責任之分配學說而言，不問是依「規範說
        」，或「證據管領說」，均應由納稅義務人負擔事證不
        明之不利益。而稅捐機關審查營業收入之減項時，所以
        會要求前揭「帳簿、文據」之結構完整，乃基於「帳證
        格式外觀」法規範背後之「稽徵經濟原則」考量使然，
        縱認納稅義務人可得以必要憑證之外之人證、物證，來
        證明營業收入減項（佣金退還）之真實性，法院就該人
        證、物證之審核，亦應採取嚴格之標準，且應力求「稽
        徵經濟原則」及「實質課稅原則」之平衡。
    ２、訊據旺旺友聯公司財務部人員即證人陳淑惠到庭具結證
        稱「原告跟友聯有簽約，由原告開發票給友聯，但友聯
        實際上只支付發票金額大約15％左右」、「（原告所開
        立之發票金額）百分之百的金額先匯到原告翔瑞公司的
        帳戶裡，再由該帳戶裡面提出15％的現金去付給原告」
        、「（這個翔瑞的帳戶）為了方便是原告交給我們使用
        」（見本院卷第217 頁至218 頁），及訊據富邦公司擔
        任傭金帳戶處理財務工作之即證人蔡淑月到庭結證稱「
        原告與富邦公司所簽立的契約中，原告實際上收到的金
        額是發票面額的16.5％左右」、「原告所開立之發票金
        額，百分之百的金額先匯到原告翔瑞公司的帳戶裡，翔
        瑞再把其中的83.5％匯到他自己提供給我們的個人帳戶
        」、「原告提供的是陳孝慈的帳戶。這83.5％我們是用
        來支付短收的保費及未適格的中間人傭金」、「因為我
        們公司有一些核保的作業是委託原告處理，及一些短收
        保費及給付未適格中間人的傭金的保險案件，都是委託
        翔瑞處理的，所以我們才支付翔瑞16.5％的利潤」（見
        本院卷第218 頁至219 頁），及中央產物保險公司財務
        人員即證人王項平平證稱「（中央產物保險公司給付給
        原告的傭金）都是由總公司寄給分公司，分公司再寄給
        原告，但給他的金額都是發票金額的15％」、「我是確
        實有跟這個原告代表人陳少芬有過往來，但我記不清楚
        是哪一家公司」（見本院第219 頁至220 頁），及臺灣
        花蓮地方法院檢察署檢察官98年度偵字第368 號緩起訴
        處分書記載：「旺旺友聯產險公司於接獲發票後即以旺
        旺友聯產險公司設在兆豐商業銀行忠孝分行帳戶開立支
        票，將各保險代理人有限公司發票所載之100%佣金款項
        分別轉帳匯入各保險代理人有限公司交付陳淑惠集中保
        管在兆豐商業銀行或合作金庫商業銀行之公司帳戶內，
        完成形式支付後隨即全數提領，再將佣金發票面額14%
        至18% 不等款項以匯款方式支付各合作之保險代理人有
        限公司，陳淑惠另將佣金發票面額之82% 至86% 款項支
        付業務人員轉發實際承攬保險業務之人，繼由不知情之
        會計部人員製作不實佣金支出、應付佣金、銀行存款等
        不實科目傳票登載入帳」，及花蓮地檢署檢察官97年度
        偵字第1409號緩起訴處分書就富邦公司相類似之記載（
        原告不在本件論述範圍之內），固可知原告與產險業者
        間有佣金退還（以掩護產險公司發放佣金）之非法情事
        ，但原告與產險業者佣金契約上並無此種退佣金之約定
        ，此為原告所不爭執，且因無退佣之金流紀錄，或表彰
        金流紀錄之帳戶非法流用，並以「借名」方式為之，缺
        乏完整之帳證結構，相互勾稽困難，嚴重增加稅捐機關
        之查核負擔，不符合行為時所得稅法第21 條 第1 項、
        營利事業所得稅查核準則第2 條第1 項、第2 項所要求
        帳證結構完備性之要。尤有甚者，原告提供其代表人陳
        少芬及陳孝慈之個人帳戶供產險公司使用，藉由借名金
        流方式躲避查緝，用以達成非法稅捐目的，然當被告查
        獲原告虛報費用時，原告即主張自己虛報收入，援用人
        證推翻佣金契約記載（主張確有退佣），並援用流用帳
        戶行為所生之借名金流紀錄，作為虛報收入之證明，用
        以代替應設置但無法取得之帳簿、憑證，法院若認可其
        舉證，無異坐視原告反於誠信原則，援用躲避查緝未遂
        之不法行為，而免於補稅及裁罰，讓「流用帳戶」之方
        式成功也有利潤，失敗也有利潤，左右逢源而毫無風險
        ，更使「帳證格式外觀」、「稽徵經濟原則」流為空談
        ，顯非稅法立法意旨之所許，此時實質課稅原則應該讓
        步，以達二者之平衡。易言之，縱使刑事案件中認定原
        告確有退佣及流用帳戶之情事，但原告乃以此方式躲避
        稅法查緝來達成非法之稅捐目的（所以不會有完整之帳
        冊、憑證），當被告查獲原告虛報費用時，於稅法上即
        不應允許原告悖於誠信主張自己之不法行為，來代替（
        不存在之）帳冊、憑證，如此才無悖於稽徵經濟原則，
        被告在稅法上之舉證方法應受到限制，且刑事案件並無
        稽徵經濟之考量，其立法目的與稅法不同，故被告於稅
        法上有無退佣之認定，勿庸與刑事緩起訴書相同，被告
        因此不認定該部分佣金退還，尚無違誤，原告主張尚不
        足採。
四、至原告主張產險公司與保險代理公司為互為表裡，如同進、
    銷貨之兩方，一方如非費用，另一方當非收入云云，惟縱使
    原告開立不實之統一發票（佣金收入）給產險公司，但原告
    非不可依其實際佣金收入申報所得，產險公司申報之費用（
    佣金支出），與原告申報之收入（佣金）未必相同，稅捐機
    關認列之結果亦有不同。舉例言之，若某甲公司開立100 萬
    元佣金收入之統一發票給某乙公司，但卻申報150 萬元之佣
    金收入，此時稅法上並不要求甲提出收入超過100 萬元之證
    明，稅捐機關核定甲公司之收入數即可能與甲公司申報數相
    同，但乙公司申報100 萬元之佣金支出費用時，只要能舉證
    其進項憑證（甲開立之統一發票）之支出為真實，稅捐機關
    所認列之費用可能就是100 萬元，此時稅捐機關所認列乙公
    司之費用即與甲公司之收入不同，此乃採申報制度之大量行
    政稅務案件中，稅法對收入之認列與費用支出之認列有不同
    標準之故。可知收入之認列與費用支出之認列，應分別以觀
    ，非謂被告調整認列產險公司之費用後，被告就一定要用相
    同金額來認列原告之收入，原告主張尚不足採。
五、原告雖主張被告機關對其在工商時報99年3 月31日所為保險
    代理業以18% 課稅之承諾，有不知如何適用的矛盾現象，違
    反信賴保護原則云云，惟按信賴保護原則，乃是公法上誠實
    信用原則的下位概念，信賴保護之構成要件須符合（1 ）信
    賴基礎：即行政機關表現在外具有法效性之決策；（2 ）信
    賴表現：即人民基於上述之法效性決策宣示所形成之信賴，
    實際開始規劃其生活或財產之變動，並付諸實施，此等表現
    在外之實施行為乃屬「信賴表現」；（3 ）信賴在客觀上值
    得保護等要件，經查報載情形並非行政機關表現在外具有法
    效性之決策，原告並無信賴之基礎；況本件亦無信賴表現之
    事實，自不得援引信賴保護原則，原告主張尚不足採。
六、綜上，原告係經營保險代理業，95年度列報營業成本0 元及
    營業費用72,509,097元，經被告二次函請原告於文到10 日
    內提示帳證資料，載明若逾不提示將以同業利潤標準核定所
    得額（見原處分卷第133 頁、第136 頁），有原告收受郵件
    回執在卷可憑（見原處分卷第134 頁、第137 頁），仍未獲
    提示，原處分（含復查決定）因而調整營業費用為4,571,01
    2 元，營業淨利56,067,908元，並比較全部營業收入淨額80
    ,851,893元依同業利潤標準淨利率28% 核定之營業淨利22,6
    38,530元為高，核定營業淨利22,638,530元，加計非營業收
    入總額2,919 元，核定全年所得額為22,641,449元，補徵應
    納稅額3,573,934 元，尚無違誤，訴願決定予維持，亦屬正
    確，原告訴請撤銷，並請求按實質課稅原則核認實質營業收
    入（申報營業收入之15％左右），均為無理由，應予駁回。
七、兩造其餘攻擊防禦方法均與本件判決結果不生影響，故不逐
    一論述，併此敘明。
據上論結，本件原告之訴為無理由，依行政訴訟法第98條第1項
前段，判決如主文。
中    華    民    國    100   年    10    月    6     日
                    臺北高等行政法院第七庭
                              審判長法  官  黃秋鴻
                                    法  官  蔡紹良
                                    法  官  畢乃俊
上為正本係照原本作成。
如不服本判決，應於送達後20日內，向本院提出上訴狀並表明上
訴理由，如於本判決宣示後送達前提起上訴者，應於判決送達後
20日內補提上訴理由書（須按他造人數附繕本）。
中    華    民    國    100   年    10    月    6     日
                                    書記官  簡若芸